臺灣板橋地方法院刑事判決　　　　　　 100年度易字第2900號
公　訴　人　臺灣板橋地方法院檢察署檢察官
被　　　告　陳又銘
上列被告因重利案件，經檢察官提起公訴（100年度偵字第16940
、16941 號），被告就被訴事實為有罪之陳述，經本院裁定進行
簡式審判程序，並判決如下：
    主  文
陳又銘犯如附表所示之罪，各處如附表所示之刑。應執行拘役壹
佰貳拾日，如易科罰金，以新臺幣壹仟元折算壹日。扣案行動電
話壹具（含門號0000000000通話晶片卡壹枚）沒收。
    事  實
一、陳又銘與某真實姓名年籍不詳、自稱「阿叔」之成年男子基
    於重利之犯意聯絡，自民國99年4 月間某日起，以每月新臺
    幣（下同）25000 元之薪資受僱於「阿叔」，由「阿叔」出
    資，以「洪先生」為名，透過報紙分類廣告刊登放款訊息，
    招攬民眾借款，並向蘇桂枝（由檢察官另案偵查）借用內壢
    郵局帳號00000000000000號帳戶收受款項，陳又銘則以其所
    有之行動電話門號0000000000聯絡借貸事宜。而莊百鈴、周
    廷鎤、鄭碧霞、李秀蓮、王錦姬、彭隆德、蘇桂宗、蘇桂枝
    、陳煥謨、郭慧玲、莊訓燮、邱致諺、黃志遠等人因需款恐
    急，分別向「阿叔」或陳又銘借款，陳又銘、「阿叔」即乘
    他人急迫貸以金錢，而取得與原本顯不相當之重利（詳如附
    表所載）。嗣於同年12月10日晚間7 時45分許，在臺北縣板
    橋市（改制為新北市板橋區○○○路168 號前為警查獲，並
    扣得行動電話1 具（含門號0000000000通話晶片卡1 枚）。
二、案經新北市政府警察局板橋分局移送臺灣板橋地方法院檢察
    署檢察官偵查起訴。
    理  由
一、上揭事實，業據被告陳又銘於檢察官訊問及本院審理時坦承
    不諱，核與證人莊百鈴、周廷鎤、鄭碧霞、李秀蓮、王錦姬
    、彭隆德、蘇桂宗、蘇桂枝、陳煥謨、郭慧玲、莊訓燮、邱
    致諺、黃志遠於警詢時指述之情節相符，並有內壢郵局帳號
    00000000000000號帳戶開戶資料附卷可資佐證，俱徵被告前
    揭不利於己之自白屬實。綜上，本案事證明確，被告犯行堪
    予認定。
二、核被告所為，係犯刑法第344 條乘他人急迫貸以金錢而取得
    與原本顯不相當之重利罪（共13罪）。被告與「阿叔」就上
    開犯行，有犯意之聯絡及行為之分擔，皆為共同正犯。被告
    前後13次重利犯行，犯意各別，行為互殊，應予分論併罰；
    公訴人認應依集合犯論以一罪，容有未洽。爰審酌被告受「
    阿叔」僱佣，乘人急迫，貸放金錢，取得與原本顯不相當之
    重利，謀取暴利，危害金融秩序，應予非難，兼衡被告之素
    行、智識程度，其犯罪之動機、目的、手段、涉案情節，及
    被告犯罪後坦承犯行，態度尚稱良好等一切情狀，分別量處
    如主文所示之刑，並諭知易科罰金之折算標準，及定其應執
    行之刑，資為懲儆。至被告貸款、收息所用行動電話1 具（
    含門號0000000000通話晶片卡1 枚），為被告所有，供犯罪
    使用之物，此據被告供承在卷，是依刑法第38條第1 項第2
    款規定，併予宣告沒收。
三、公訴意旨另略以：被告與「阿叔」基於重利之犯意聯絡，乘
    謝佩純急用金錢，於99年10月28日在桃園縣大園鄉大海村大
    牛稠19之19號，貸予5000元，因認被告涉犯刑法第344 條重
    利罪嫌。惟按犯罪事實應依證據認定之，無證據不得認定犯
    罪事實，刑事訴訟法第154 條第2 項定有明文。經查，證人
    謝佩純於警詢時證稱：「……99年10月28日在我住處大園鄉
    大海村大牛稠19之19號向該地下錢莊借款。」、「我記得當
    時我沒有付利息錢，因為我當日借款後即於當日還款，所以
    我不清楚其利息如何計算。」等語（見臺灣板橋地方法院檢
    察署100 年度他字第1654號偵查卷宗第5 頁反面），足見被
    告貸予金錢，並未與謝佩純約定及收取利息。本案復查無其
    他積極證據足資證明被告確有上開重利行為，原應為無罪之
    判決，然公訴人認此部分與本案經起訴論罪之犯罪事實為集
    合犯之包括一罪，爰不另為無罪判決之諭知，附此敘明。
據上論斷，應依刑事訴訟法第273 條之1 第1 項、第299 條第1
項前段，刑法第28條、第344 條、第41條第1 項前段、第51條第
6 款、第38條第1 項第2 款，刑法施行法第1 條之1 ，判決如主
文。
本案經檢察官范孟珊到庭執行職務。
中    華    民    國   100    年    9     月    30    日
                  刑事第十七庭  法  官  廖怡貞
上列正本證明與原本無異。
如不服本判決，應於判決送達後10日內敘明上訴理由，向本院提
出上訴狀 (應附繕本) ，上訴於臺灣高等法院。其未敘述上訴理
由者，應於上訴期間屆滿後20日內向本院補提理由書「切勿逕送
上級法院」。
                                書記官  林惠齡
中    華    民    國   100    年    9     月    30    日
附錄本案論罪科刑法條全文：
中華民國刑法第344條
（重利罪）
乘他人急迫、輕率或無經驗貸以金錢或其他物品，而取得與原本
顯不相當之重利者，處1 年以下有期徒刑、拘役或科或併科1000
元以下罰金。
┌────────────────────────────────────┐
│附表                                                                    │
├──┬──────────────────┬──────────────┤
│編號│借款事實                            │主文                        │
├──┼──────────────────┼──────────────┤
│1   │鄭碧霞於98年12月底，在桃園縣桃園市經│陳又銘共同犯重利罪，處拘役拾│
│    │國路601 號，向「阿叔」借款，約定10日│日，如易科罰金，以新臺幣壹仟│
│    │為1 期，每期每萬元利息1200元，借款時│元折算壹日。扣案行動電話壹具│
│    │預扣首期利息，陳又銘則自99年4 月起負│（含門號0000000000通話晶片卡│
│    │責收息，而與「阿叔」共同收取按週年利│壹枚）沒收。                │
│    │率438 ％計算之利息。                │                            │
├──┼──────────────────┼──────────────┤
│2   │莊百鈴於99年2 月間某日，在桃園縣桃園│陳又銘共同犯重利罪，處拘役拾│
│    │市○○○街79號1 樓，向「阿叔」借款3 │日，如易科罰金，以新臺幣壹仟│
│    │萬元，約定10日為1 期，每期每萬元利息│元折算壹日。扣案行動電話壹具│
│    │1500元，借款時預扣首期利息，陳又銘則│（含門號0000000000通話晶片卡│
│    │自99年4 月起負責收息，而與「阿叔」共│壹枚）沒收。                │
│    │同收取按週年利率547.5% 計算之利息。 │                            │
├──┼──────────────────┼──────────────┤
│3   │李秀蓮於99年2 月間某日，在桃園縣桃園│陳又銘共同犯重利罪，處拘役拾│
│    │市鄰○○街33號，向「阿叔」借款約2 萬│日，如易科罰金，以新臺幣壹仟│
│    │元，約定以10日為1 期，每期每萬元利息│元折算壹日。扣案行動電話壹具│
│    │2000元，借款時預扣首期利息，陳又銘則│（含門號0000000000通話晶片卡│
│    │自99年4 月起負責收息，而與「阿叔」共│壹枚）沒收。                │
│    │同收取按週年利率730 ％計算之利息。  │                            │
├──┼──────────────────┼──────────────┤
│4   │郭慧玲於99年3 月間某日，在桃園縣中壢│陳又銘共同犯重利罪，處拘役拾│
│    │市○○○街13號，向「阿叔」借款1 萬元│日，如易科罰金，以新臺幣壹仟│
│    │，約定10日為1 期，每期利息2000元，借│元折算壹日。扣案行動電話壹具│
│    │款時預扣首期利息，陳又銘則自99年4 月│（含門號0000000000通話晶片卡│
│    │起負責收息，而與「阿叔」共同收取按週│壹枚）沒收。                │
│    │年利率730 ％計算之利息。            │                            │
├──┼──────────────────┼──────────────┤
│5   │周廷鎤於99年3 月底某日，在桃園縣大溪│陳又銘共同犯重利罪，處拘役拾│
│    │鎮○○○○道附近，向「阿叔」借款2 萬│日，如易科罰金，以新臺幣壹仟│
│    │元，約定以10日為1 期，每期每萬元利息│元折算壹日。扣案行動電話壹具│
│    │2000元，借款時預扣首期利息，陳又銘則│（含門號0000000000通話晶片卡│
│    │自99年4 月起負責收息，而與「阿叔」共│壹枚）沒收。                │
│    │同收取按週年利率730 ％計算之利息。  │                            │
├──┼──────────────────┼──────────────┤
│6   │陳煥謨於99年4 月間某日，在桃園縣八德│陳又銘共同犯重利罪，處拘役貳│
│    │市○○路101 號，向陳又銘、「阿叔」借│拾日，如易科罰金，以新臺幣壹│
│    │款3 萬元，約定10日為1 期，每期每萬元│仟元折算壹日。扣案行動電話壹│
│    │利息2000元，借款時預扣首期利息，陳又│具（含門號0000000000通話晶片│
│    │銘、「阿叔」以此方式，收取按週年利率│卡壹枚）沒收。              │
│    │730 ％計算之利息。                  │                            │
├──┼──────────────────┼──────────────┤
│7   │蘇桂枝於99年5 月間某日，在桃園縣龜山│陳又銘共同犯重利罪，處拘役貳│
│    │鄉○○路○ 段與三民路交岔路口附近，向│拾日，如易科罰金，以新臺幣壹│
│    │陳又銘、「阿叔」借款2 萬元，約定10日│仟元折算壹日。扣案行動電話壹│
│    │為1 期，每期利息6000元，借款時預扣首│具（含門號0000000000通話晶片│
│    │期利息，陳又銘、「阿叔」以此方式，收│卡壹枚）沒收。              │
│    │取按週年利率1095％計算之利息。      │                            │
├──┼──────────────────┼──────────────┤
│8   │彭隆德於99年5 月間某日，在桃園縣平鎮│陳又銘共同犯重利罪，處拘役貳│
│    │市○○街附近，向陳又銘、「阿叔」借款│拾日，如易科罰金，以新臺幣壹│
│    │2 萬元，約定以10日為1 期，每期每萬元│仟元折算壹日。扣案行動電話壹│
│    │利息1000元，借款時預扣首期利息，陳又│具（含門號0000000000通話晶片│
│    │銘、「阿叔」以此方式，收取按週年利率│卡壹枚）沒收。              │
│    │365 ％計算之利息。                  │                            │
├──┼──────────────────┼──────────────┤
│9   │蘇桂宗於99年6 月間某日，在桃園縣龜山│陳又銘共同犯重利罪，處拘役貳│
│    │鄉○○路○ 段1246之3 號，向陳又銘、「│拾日，如易科罰金，以新臺幣壹│
│    │阿叔」借款3 萬元，約定10日為1 期，每│仟元折算壹日。扣案行動電話壹│
│    │期利息6000元，借款時預扣利息3000元，│具（含門號0000000000通話晶片│
│    │陳又銘、「阿叔」以此方式，收取按週年│卡壹枚）沒收。              │
│    │利率730 ％計算之利息。              │                            │
├──┼──────────────────┼──────────────┤
│10  │莊訓燮於99年7 月間某日，在桃園縣中壢│陳又銘共同犯重利罪，處拘役貳│
│    │市○○路中壢工業區，向陳又銘、「阿叔│拾日，如易科罰金，以新臺幣壹│
│    │」借款25000 元，約定10日為1 期，每期│仟元折算壹日。扣案行動電話壹│
│    │每萬元利息2000元，借款時預扣首期利息│具（含門號0000000000通話晶片│
│    │，陳又銘、「阿叔」以此方式，收取按週│卡壹枚）沒收。              │
│    │年利率730 ％計算之利息。            │                            │
├──┼──────────────────┼──────────────┤
│11  │黃志遠於99年8 月間某日，在桃園縣龜山│陳又銘共同犯重利罪，處拘役貳│
│    │鄉○○路13號，向陳又銘、「阿叔」借款│拾日，如易科罰金，以新臺幣壹│
│    │3 萬元，約定以10日為1 期，每期每萬元│仟元折算壹日。扣案行動電話壹│
│    │利息1500元，借款時預扣首期利息，陳又│具（含門號0000000000通話晶片│
│    │銘、「阿叔」以此方式，收取按週年利率│卡壹枚）沒收。              │
│    │547.5 ％計算之利息。                │                            │
├──┼──────────────────┼──────────────┤
│12  │邱致諺於99年9 月間某日，在桃園縣龜山│陳又銘共同犯重利罪，處拘役貳│
│    │鄉○○路○ 段1313號，向陳又銘、「阿叔│拾日，如易科罰金，以新臺幣壹│
│    │」借款1 萬元，約定以10日為1 期，每期│仟元折算壹日。扣案行動電話壹│
│    │利息2000元，借款時預扣首期利息，陳又│具（含門號0000000000通話晶片│
│    │銘、「阿叔」以此方式，收取按週年利率│卡壹枚）沒收。              │
│    │730 ％計算之利息。                  │                            │
├──┼──────────────────┼──────────────┤
│13  │王錦姬於99年10月中旬某日，在臺北市館│陳又銘共同犯重利罪，處拘役貳│
│    │前路與襄陽路交岔路口，向陳又銘、「阿│拾日，如易科罰金，以新臺幣壹│
│    │叔」借款5 萬元，約定10日為1 期，每期│仟元折算壹日。扣案行動電話壹│
│    │每萬元利息1500元，借款時預扣首期利息│具（含門號0000000000通話晶片│
│    │，陳又銘、「阿叔」以此方式，收取按週│卡壹枚）沒收。              │
│    │年利率547.5 ％計算之利息。          │                            │
└──┴──────────────────┴──────────────┘